【裁判字號】    99,易,1471
【裁判日期】    991027
【裁判案由】    妨害風化
【裁判全文】
臺灣臺北地方法院刑事判決              99年度易字第1471號
公  訴  人  臺灣臺北地方法院檢察署檢察官
被      告  乙○○
選任辯護人  余德正律師
上列被告因妨害風化案件，經檢察官聲請以簡易判決處刑（99
年度偵字第9448號），本院認為不宜以簡易判決處刑，改依通常
程序審理，判決如下：
    主  文
乙○○意圖供人觀覽，公然為猥褻之行為，處有期徒刑柒月。
    事  實
一、乙○○於民國99年3月21日凌晨0時10分許，在臺北市○○路
    ○段136號前之騎樓，見甲○○及丙○○迎面走來，竟意圖供
    人觀覽，在不特定人得共見共聞之公共場所，將其褲子拉鍊
    拉開，裸露並以手摸生殖器而為公然猥褻之行為，甲○○見
    狀怒罵並上前追逐，乙○○先逃入附近巷弄再趁隙駕駛車牌
    號碼4282-VJ號自用小客貨車離開現場，經在停車現場守候
    之甲○○當場記下該車牌號碼，始循線查悉上情。
二、案經臺北市政府警察局松山分局報請臺灣臺北地方法院檢察
    署檢察官偵查起訴。
    理  由
一、證據能力部分：
(一)按被告以外之人於審判外之言詞或書面陳述，除法律有規定
    者外，不得作為證據，刑事訴訟法第159條第1項固有明文；
    惟被告以外之人於審判外之陳述，雖不符同法第159條之1至
    之4規定，而經當事人於審判程序同意作為證據，法院審酌
    該言詞陳述或書面陳述作成時之情況，認為適當者，亦得為
    證據。又當事人、代理人或辯護人於法院調查證據時，知有
    第159條第1項不得為證據之情形，而未於言詞辯論終結前聲
    明異議者，視為有前項之同意，同法第159條之5亦定有明文
    。本件公訴人及被告乙○○於本院準備程序及審判程序中對
    於本院所引用之供述及非供述證據之證據能力，除證人甲○○及丙○○於警員詢問時、證人丙○○於檢察官訊問時之證
    言外，均表示沒有爭執，且迄於言詞辯論終結前未聲明異議
    。經審酌本院所引用之供述及非供述證據資料作成時之情況
    ，核無違法取證或其他瑕疵，認為以之作為證據為適當，均
    得做為證據。
(二)證人甲○○、丙○○於司法警察調查中所為之陳述，屬被告
    以外之人於審判外之言詞陳述，依刑事訴訟法第159條第1項
    之規定，不得作為證據。
(三)被告以外之人於偵查中向檢察官所為之陳述，除顯有不可信
    之情況者外，得為證據，刑事訴訟法第159條之1第2項定有
    明文，考其立法意旨，係以刑事訴訟法規定檢察官代表國家
    偵查犯罪、實施公訴，依法其有訊問被告、證人及鑑定人之
    職權，證人、鑑定人且須具結，而實務運作時，偵查中檢察
    官向被告以外之人所取得之陳述，原則上均能遵守法律規定
    ，不致違法取供，其可信性極高之故。又詰問權係指訴訟上
    當事人有在審判庭盤問證人，以求發現真實，辨明供述證據
    真偽之權利，其於現行刑事訴訟制度之設計，以刑事訴訟法
    第166條以下規定之交互詰問為實踐，屬於人證調查證據程
    序之一環；與證據能力係指符合法律所規定之證據適格，而
    得成為證明犯罪事實存在與否之證據適格，性質上並非相同
    。偵查中檢察官為蒐集被告犯罪證據，訊問證人旨在確認被
    告嫌疑之有無及內容，與審判期日透過當事人之攻防，調查
    證人以認定事實之性質及目的有別。刑事訴訟法第248條第1
    項前段雖規定：「如被告在場者，被告得親自詰問」，但事
    實上難期被告於偵查中必有行使詰問權之機會，且該條亦未
    明文規定必須使被告在場，始得訊問證人。而同條第2項前
    段雖另規定：「預料證人、鑑定人於審判時不能訊問者，應
    命被告在場」，惟但書復規定，「但恐證人、鑑定人於被告
    前不能自由陳述者，不在此限」，故現行法並未強行規定檢
    察官必須待被告在場，始得訊問證人、鑑定人，自不發生在
    偵查中應行交互詰問之問題。此項未經被告詰問之被告以外
    之人於偵查中向檢察官所為之陳述，依刑事訴訟法第159條
    之1第2項之規定，除顯有不可信之情況者外，即得為證據，
    是得為證據之被告以外之人於偵查中所為之陳述，因其陳述
    未經被告詰問，應認屬於未經合法調查之證據，並非無證據
    能力，而禁止證據之使用。然為保障被告之反對詰問權，並
    與現行法對傳聞例外所建構之證據容許範圍求其平衡，證人
    在偵查中雖未經被告之詰問，倘被告於審判中已經對該證人
    當庭及先前之陳述進行詰問，即已賦予被告對該證人詰問之
    機會，則該證人於偵查中之陳述即屬完足調查之證據，而得
    作為判斷之依據。惟是否行使詰問權，屬被告之自由，倘被
    告於審判中捨棄詰問權，或證人客觀上有不能受詰問之情形
    ，自無不當剝奪被告詰問權行使之可言，最高法院著有97年
    度台上字第1253、1312、1859、5248、5347號判決意旨可參
    。據此，證人丙○○於偵查中以證人身分經具結之陳述，依
    上說明，本屬有證據能力之傳聞證據，雖未經被告於偵查程
    序為詰問，然證人丙○○經本院2次傳喚不到，本院於審判
    期日調查證據完畢時，尚詢問「尚有何證據請求調查？」被
    告及其辯護人均答稱「沒有」（見本院卷第72頁背面），顯
    已認無傳喚證人丙○○調查詰問之必要，是本院於審判期日
    依法定程序提示證人丙○○之偵訊筆錄，並告以要旨，而為
    合法調查後，證人丙○○於檢察官訊問時之證言應有證據能
    力。
二、訊據被告固坦承其所有之車牌號碼 4282-VJ 號自用小客貨
    車，於案發當時確實停放於臺北市○○路 ○ 段之頂呱呱
    速食店（門牌號碼為臺北市○○路 ○ 段 146 號，下稱頂呱
    呱）前之公車站牌前等情，惟矢口否認有何上開犯行，辯稱
    ：99年3月20日晚間11時40分許，伊駕駛前開車輛從位於南
    京東路6段的現居地出發，欲至位於八德路3段之戶籍地將其
    所有之機車搬運至現居地，而在途中先至頂呱呱買東西，因
    頂呱呱已打烊，所以伊步行至吉野家，惟未購買任何東西，
    後來伊至八德路3段155巷內之7-11便利商店買東西，但是發
    現伊身上沒帶錢，就回到前開車輛停放處駕車至戶籍地搬運
    機車後返回現居地，伊沒有對證人甲○○、丙○○為裸露生
    殖器之行為云云。經查：
(一)證人甲○○於本院審理時到庭指認證稱：於99年3月21日凌
    晨0點10分左右，在台北市○○路○段136號前之騎樓，伊看
    到在座被告往伊的方向走來，被告本來是正面對伊，被告身
    穿橫條上衣、下半身穿牛仔褲，拉鍊整個拉下來，生殖器是
    露出來的，然後被告作摸他的生殖器動作，伊與被告差距3
    步遠的地方，伊就正面看到被告裸露下體，被告跟伊擦身而
    過的時候，伊就閃開，當下伊有愣住，伊回過頭說「變態，
    你不要跑」後就開始追被告，被告跑到對街的吉野家巷口，
    從摩斯漢堡那邊開始跑，伊追到差不多摩斯漢堡對面，因為
    伊家裡也是從事法律工作，伊就猜被告是住在那附近，不然
    就是車子在那附近，伊就坐在附近的鬍鬚張滷肉飯前面的椅
    子上等被告出現，被告就從另一邊的巷子口出來，伊看到被
    告之後，就跟著被告走，被告就上車，伊就站在被告車子的
    擋風玻璃前面，把被告的車子號碼及被告的臉記住，被告的
    車子是方形深藍色箱型車，伊於警局說嫌疑人身高180公分
    ，年約30歲左右，體重約80公斤等語（見本院卷第68至70頁
    ），核與證人丙○○於偵查中之證述相符，又審酌證人甲○○之證言，其對於被告之外表、當日事發之經過，及其如何
    追逐被告、記下被告之車牌號碼等情節述之甚詳，尚不致有
    記憶模糊而錯認犯嫌之情形；且被告所述其先到頂呱呱，再
    步行至吉野家、7-11便利商店，最後回到其車輛停放處之路
    徑，與證人甲○○證述被告裸露生殖器後，跑離現場再回到
    車輛停放處之路徑一致；再者，證人甲○○陳述嫌疑人身高
    180公分、體重約80公斤等語，與被告在庭陳述其身高179公
    分，體重83公斤幾乎完全符合；此外，並有車牌號碼
    4282-VJ號自用小客貨車照片2張、車籍查詢資料表在卷可稽
    （見偵卷第19、21頁），均足資認定被告確有該公然猥褻之
    犯行。
(二)辯護人雖辯護稱：本案警方在提供指認照片時，並非以列隊
    指認或提供多張照片指認，而是以單一照片提供給證人甲○○、丙○○指認，此方式容易造成證人記憶上的污染，證人
    指認之正確性存有疑問云云。按現行刑事訴訟法並無關於指
    認程序之規定，如何由證人正確指認犯罪嫌疑人，自應依個
    案之具體情形為適當之處理。指認之程序，固須注重人權之
    保障，亦需兼顧真實之發現，確保社會正義實現之基本目的
    。如證人於審判中，已依人證之調查程序，陳述其出於親身
    經歷之見聞所為指認，並依法踐行詰問之程序後，綜合證人
    於案發時所處之環境，足資認定其確能對被告觀察明白，認
    知被告行為之內容，該事後依憑個人之知覺及記憶所為之指
    認客觀可信，並非出於不當之暗示，亦未違背通常一般日常
    生活經驗之定則或論理法則，又非單以證人之指認為被告論
    罪之唯一依據時，自不得僅因證人之指認程序與相關要領規
    範或其他學者個人之見解未盡相符，遽認其無證據能力，最
    高法院95年度台上字第1676號判決意旨可資參照。而本案證
    人甲○○於案發之初向警報案，在尚未以照片指認被告前，
    即供稱嫌疑人身高約180公分，青壯年約30歲左右，體重約
    80 公斤，頭髮平頭短髮，皮膚黑色（見偵卷第9頁）；嗣於
    本院審理中當庭指認被告即係公然猥褻之行為人並結證稱：
    在製作警詢筆錄時，警方提示伊嫌疑犯照片時，並未表示照
    片中之人即為車牌號碼4282-VJ號自用小客貨車之車主，而
    僅詢問伊是否認識照片中之人，伊當場表示就是當時那個人
    ，因為太好認了，他（即指被告）的長相及他的一切伊都已
    經深烙在腦海裡，因為伊的家人是從事法律工作，所以讓伊
    在本案對於被告的長相會特別記住等語（見本院卷第70頁背
    面），可認證人甲○○於本院審理時之指認並無錯誤，其記
    憶未受污染、誤導，辯護人執此任意指摘，尚屬無據。
(三)又被告辯稱其當日所穿係紫色條紋POLO衫（由黑色、淺紫色
    及白色所組成）與深藍長褲，與證人甲○○於警局所述犯嫌
    係穿著黑白條紋上衣、牛仔藍色直統長褲不同云云，並提出
    衣褲照片及其住所地之地下停車場監視錄影翻拍照片為證（
    見本院卷第30頁、本院99年度簡字第1854號卷第8頁），而
    以此彈劾證人甲○○證言之證明力。然查，被告所穿之3色
    POLO衫及深藍長褲，與證人甲○○所稱之黑白條紋上衣及牛
    仔藍色直統長褲極為相似；且本案發生時間為凌晨0時10 分
    許，依證人甲○○所陳：伊於騎樓內看到被告裸露生殖器時
    ，騎樓內之光線昏暗，騎樓內之店家都沒有營業，伊後來站
    在人行道上立於被告之車輛副駕駛座前方時，公車站牌附近
    有路燈，照明還蠻亮的等語（見本院卷第69、71頁），可知
    當時環境為夜間有照明，本即可能因光線非屬自然光線，致
    證人甲○○對顏色之判斷產生些許誤差，是本院認為此並不
    足以削弱證人甲○○證言之證明力。
(四)綜上，本案事證明確，被告犯行堪以認定，應依法論科。
三、核被告所為，係犯刑法第234條第1項之妨害風化罪。爰審酌
    被告前未曾因故意犯罪受有期徒刑以上刑之宣告，有臺灣高
    等法院被告前案紀錄表1份在卷可稽，素行尚可，惟犯罪後
    否認犯罪，態度非佳，且被告深夜在大街上故對女子玩弄其
    生殖器之公然猥褻行為，致夜歸女子遭受驚嚇，其行徑惡性
    重大，嚴重侵害社會善良風俗，且對社會秩序造成重大之危
    害，雖其法定刑為1年以下，仍不宜量刑過輕，並考量被告
    之動機、目的、手段等一切情狀，量處如主文所示之刑，以
    示懲儆。公訴人雖就被告本案犯行具體求刑有期徒刑6月，
    惟本院認以量處如主文所示之刑為適當，公訴人之求刑，核
    屬過輕，附此敘明。
據上論斷，應依刑事訴訟法第452條、第299條第1項前段，刑法
第234條，刑法施行法第1條之1，判決如主文。
本案經檢察官徐文豪到庭執行職務
中    華    民    國    99    年    10    月    27    日
                  刑事第十五庭  審判長法  官  廖紋妤
                                      法  官  吳麗英
                                      法  官  李小芬
上正本證明與原本無異。 
如不服本判決應於收受送達後10日內向本院提出上訴書狀，並應
敘述具體理由；其未敘述上訴理由者，應於上訴期間屆滿後20日
內向本院補提理由書（均須按他造當事人之人數附繕本）「切勿
逕送上級法院」。告訴人或被害人如對於本判決不服者，應具備
理由請求檢察官上訴，其上訴期間之計算係以檢察官收受判決正
本之日期為準。 
                                      書記官  陳品潔
中    華    民    國    99    年    10    月    27    日
附錄所犯法條：
中華民國刑法第234條
（公然猥褻罪）
意圖供人觀覽，公然為猥褻之行為者，處 1 年以下有期徒刑、
拘役或 3 千元以下罰金。
意圖營利犯前項之罪者，處 2 年以下有期徒刑、拘役或科或併
科 1 萬元以下罰金。

司法院資訊處製作；財團法人民間司法改革基金會備份。
